【裁判字號】    95,簡上,272
【裁判日期】    950517
【裁判案由】    妨害名譽
【裁判全文】
臺灣高雄地方法院刑事判決             95年度簡上字第272號
上  訴  人  甲○○
即  被  告
上列上訴人因妨害名譽案件，不服本院高雄簡易庭95年度簡字第
448 號，中華民國95年2 月21日第一審判決（聲請簡易判決處刑
案號：台灣高雄地方法院檢察署94年度偵字第28041 號），提起
上訴，本院管轄之第二審合議庭判決如下：
    主  文
上訴駁回。
    事  實
一、緣陳國興於民國93年9月7日，在台灣高雄地方法院以拍賣方
    式標取乙○○所居住位於高雄市○○區○○路187號15樓之2
    之房屋，惟因乙○○未搬離該房屋，雙方因而發生糾紛。嗣
    於94年3 月24日10時40分許（檢察官聲請簡易判決處刑書誤
    載為同日10時24分），甲○○與乙○○至位於高雄市三民區
    ○○○街215 號5 樓之高雄市三民區公所調解委員會進行調
    解時，甲○○因不滿乙○○未搬離該房屋，竟基於公然侮辱
    之故意，在上開調解會場之不特定人得共見共聞之情況下，
    對乙○○辱罵：「你無賴」，而公然侮辱之。
二、案經乙○○訴由台灣高雄地方法院檢察署檢察官聲請簡易判
    決處刑。
    理  由
一、證據能力部分：
  (1)證人即告訴人乙○○於警訊中之陳述，係被告以外之人於審
    判外之言詞陳述，屬傳聞證據，惟被告於本院審理中同意有
    證據能力，且本院審酌該警訊筆錄時作成之情況，並無顯有
    意思不自由之情形，亦認為適當，依刑事訴訟法第159 條之
    5 第1 項規定，本院認有證據能力。
  (2)證人乙○○於偵查中之證詞，係在檢察官前所為之陳述，且
    經具結而以證人身分為證言，亦無顯有不可信之情形，是其
    於偵查中之證詞，依刑事訴訟法第159 條之1 第2 項規定，
    本院認有證據能力。
二、訊據被告甲○○固不否認有於上揭時、地，有對告訴人乙○
    ○說：「你無賴」等語之事實，惟矢口否認有何上揭公然侮
    辱之犯行，辯稱：伊是因為標取告訴人上開房屋後，告訴人
    一直不搬離該房屋，且要求搬遷費新台幣700,000 元太高，
    故伊受不了才罵他，且伊認為罵告訴人無賴應該沒有關係等
    語。經查，被告有於上揭時、地，以上開方式，對告訴人為
    公然侮辱犯行之事實，業據告訴人於警訊及偵查中證稱：伊
    於94年3 月24日10時40分，在高雄市三民區○○○街215 號
    5 樓之高雄市三民區公所調解委員會，與被告進行調解時，
    被告說伊是無賴等語屬實，且被告亦自承其確有對告訴人為
    上開言語，是被告有以上開言語辱罵告訴人之事實，應可認
    定。
三、按刑法第309 條第1 項之公然侮辱罪，係行為人在不特定之
    人或多數人得共見共聞之狀態下，以使人難堪為目的，以言
    語、文字、圖畫或動作，表示不屑、輕蔑或攻擊之意思，而
    足以對於個人在社會上所保持之人格及地位，達貶損其評價
    之程度。本件被告為上開侮辱言行，係在高雄市三民區公所
    調解委員會之調解會場，而該處當時有調解委員在場，且調
    解會場大門有開啟等情，業據告訴人陳述在卷，是上開調解
    會場應係不特定人均得自由出入之處所，自屬不特定之人得
    共見共聞之情況，且被告所稱「你無賴」之言語，衡以現今
    社會常情，已足以使聽聞之人覺得難堪，且係對其人格之貶
    抑，是被告所為上開言行，已符合公然侮辱之構成要件。至
    於被告辯稱因告訴人不搬離伊所標取上開房屋，伊才罵告訴
    人一節，僅係其個人犯罪動機，並無解其上開公然侮辱犯行
    之成立。綜上所述，被告上揭辯解，僅係事後卸責之詞，不
    足為採，其有上揭公然侮辱之犯行，應堪認定。
三、核被告所為，係犯刑法第309 條第1 項之公然侮辱罪。原審
    因而適用刑法第309 條第1 項、第41條第1 項前段，罰金罰
    鍰提高標準條例第1 條前段、第2 條規定，並審酌被告僅因
    細故即為公然侮辱犯行、對告訴人造成精神上傷害、雙方爭
    執之起因、被告犯後態度等一切情狀，量處被告拘役10日。
    本院認原審判決認事用法並無違誤，量刑亦稱允當，被告上
    訴意旨仍執前詞，否認犯罪，為無理由，應予駁回。
據上論斷，應依刑事訴訟法第455 條之1 第1 項、第3 項、第36
8 條，判決如主文。
本案經檢察官丙○○到庭執行職務。
中    華    民    國     95    年    5    月    17    日
                  刑事第十五庭  審判長法  官  唐照明
                                      法  官  盧怡秀
                                      法  官  呂憲雄
以上正本證明與原本無異。
不得上訴。
中    華    民    國    95    年    5     月    18    日
                                      書記官  吳良美
附錄本判決論罪科刑法條
中華民國刑法第309條
(公然侮辱罪)
公然侮辱人者，處拘役或 300 元以下罰金。
以強暴犯前項之罪者，處 1 年以下有期徒刑、拘役或 500 元以
下罰金。


司法院資訊處製作；財團法人民間司法改革基金會備份。
